臺灣臺北地方法院小額民事判決
111年度北小字第4158號
原      告  南山產物保險股份有限公司


法定代理人  蔡漢凌  
訴訟代理人  張哲瑀  
被      告  林珍伶  
上列當事人間請求損害賠償事件，本院於民國一百一十一年十一
月三十日言詞辯論終結，判決如下︰
    主    文
被告應給付原告新臺幣壹萬壹仟捌佰捌拾陸元，及自民國一百一
十一年八月十六日起至清償日止，按年息百分之五計算之利息。
訴訟費用新臺幣壹仟元由被告負擔。
本判決得假執行。
    事    實
甲、原告方面：
一、聲明：如主文第一項所示。
二、陳述略稱：
  ㈠緣原告以保單號碼012V0000000承保訴外人王惠珠所有車號：
    000-0000號自用小貨車（下稱系爭汽車）車體損失保險，訴
    外人王惠珠駕駛系爭汽車於民國一百一十年三月十一日十一
    時四分許，行經臺北市○○區○○路○○○號處，遭被告林珍伶駕
    駛車號000-0000號自小客車撞擊，致系爭汽車受損，案經報
    請臺北市政府警察局信義分局處理在案。
　㈡原告承保系爭汽車受損送廠修復，合理必要費用共計一萬三
    千七百元（零件五千九百元、工資二千四百元、烤漆五千四
    百元），依保險法第五十三條取得對被告之代位求償權，爰
    依侵權行為法律關係請求損害賠償。本件因零件自行折舊，
    故主請求金額減縮為一萬一千八百八十六元，關於本件交通
    肇事相關資料，被告未注意車前狀況應負完全責任。
三、證據：提出汽車保險理算書影本一件、汽車保險理賠申請書
    影本一件、訴外人行車執照及駕駛執照影本各一件、道路交
    通事故當事人登記聯單影本一件、道路交通事故初步分析研
    判表影本一件、道路交通事故現場圖影本一件、道路交通事
    故照片黏貼紀錄表影本一件、追償按件附表一件、工作單影
    本一件、估價單影本一件、系爭汽車受損照片影本一件及統
    一發票影本一件為證。
乙、被告方面：被告未於言詞辯論期日到場，亦未提出書狀作何
    聲明或陳述。
丙、本院依職權調閱本件交通事故肇事相關資料。 
    理    由
一、程序方面：
  ㈠按民事訴訟法第十五條第一項規定：「因侵權行為涉訟者，
    得由行為地之法院管轄。」，本件車禍發生於臺北市○○區○○
    路○○○號處，屬本院轄區，故本院具有管轄權，合先敘明。
　㈡本件被告經合法通知未於言詞辯論期日到場，核無民事訴訟
    法第三百八十六條所列各款情形，應依職權由原告一造辯論
    而為判決。　　
二、原告主張之事實，已據其提出汽車保險理算書影本一件、汽
    車保險理賠申請書影本一件、訴外人行車執照及駕駛執照影
    本各一件、道路交通事故當事人登記聯單影本一件、道路交
    通事故初步分析研判表影本一件、道路交通事故現場圖影本
    一件、道路交通事故照片黏貼紀錄表影本一件、追償按件附
    表一件、工作單影本一件、估價單影本一件、系爭汽車受損
    照片影本一件及統一發票影本一件為證，經核對相關證物原
    本無訛，復有本院依職權調閱之本件交通事故肇事相關資料
    所附道路交通事故初步分析研判表、道路交通事故現場圖、
    道路交通事故補充資料表、A3類道路交通事故調查紀錄表、
    道路交通事故當事人登記聯單、疑似道路交通事故肇事逃逸
    追查表、M3監理車籍資料查詢一件及道路交通事故照片黏貼
    紀錄表在卷可稽，被告未到庭爭執，亦未提出書狀作何聲明
    或陳述，堪認原告主張為真實。
三、按因故意或過失，不法侵害他人之權利者，負損害賠償責任
    。汽車、機車或其他非依軌道行駛之動力車輛，在使用中加
    損害於他人者，駕駛人應賠償因此所生之損害。負損害賠償
    責任者，除法律另有規定或契約另有訂定外，應回復他方損
    害發生前之原狀。第一項情形，債權人得請求支付回復原狀
    所必要之費用，以代回復原狀。民法第一百八十四條第一項
    、第一百九十一條之二、第二百十三條第一項、第三項分別
    定有明文。次按不法毀損他人之物者，被害人得請求賠償其
    物因毀損所減少之價額，民法第一百九十六條定有明文。所
    謂因物被毀損所減少之價額，得以修復費用為估定標準，但
    以必要者為限。若被害人能證明其物因毀損或減少之價額，
    超過必要之修復費用時，就其差額，仍得請求賠償（最高法
    院七十七年度第九次民事庭會議決議參照）。故被害人得以
    修理費用作為其物因毀損所減少價額之計算依據，但其中以
    新品更換舊品，且因此提高該物整體價值者，該更換之新品
    即非屬損害發生前物之原狀，則該更換新品所支出之費用，
    應予計算其折舊。  
四、經查：㈠本件被告因未注意車前狀況致撞及系爭汽車，造成
    系爭汽車受有損害，依前開民法第一百九十一條之二本文規
    定，即應賠償其因此所生之損害即因回復原狀所必要之修理
    費用，惟系爭汽車雖以一萬三千七百元修復，考量該估價單
    其中五千九百元部分之品名為「零件」，而關於更新零件部
    分之請求，應以扣除按汽車使用年限計算折舊後之費用為限
    ；㈡依行政院公佈之固定資產耐用年數表及固定資產折舊率
    表所示，非運輸業用自用小客貨折舊年限為五年，依定律遞
    減折舊率為千分之三百六十九，並以一年為計算單位，其使
    用期間未滿一年者，按實際使用使用之數相當於全年之比例
    計算之，不滿一月者，以一月計算之，而本件系爭汽車於一
    百零九年六月出廠，至一百一十年三月十一日本件事故發生
    時使用年數為九個月（按：原告係以折舊十個月計算），系
    爭汽車修復費用其中零件五千九百元部分，扣除如附表所示
    折舊金額後為四千二百六十七元，加上工資二千四百元、烤
    漆五千四百元，屬必要修理費用，故原告得請求被告給付之
    系爭汽車修理費用為一萬二千零六十七元（計算式：4,267＋
    2,400＋5,400＝12,067），是本件原告以零件折舊十個月計算
    ，僅請求一萬一千八百八十六元及法定利息，其請求自屬有
    據。
五、綜上所述，原告本於保險法第五十三條第一項及民法侵權行
    為法律關係，請求被告給付一萬一千八百八十六元，及自起
    訴狀繕本送達翌日（即一百一十一年八月十六日）起至清償
    日止，按年息百分之五計算之利息，其請求為有理由，應予
    准許。
六、本件係小額程序所為被告敗訴之判決，依民事訴訟法第四百
    三十六條之二十規定，應依職權宣告假執行。
七、本件訴訟費用額，依後附計算書確定如主文所示金額。
八、據上論結，原告之訴為有理由，並依民事訴訟法第四百三十
    六條之二十三、第四百三十三條之三、第七十八條，判決如
    主文。
中　　華　　民　　國　　111 　年　　12　　月　　14　　日
　　　　　　　　　　          臺北簡易庭   
　　　　　　　　　　          法      官  文衍正
以上正本係照原本作成。
如對本判決不服，須於判決送達後二十日內向本庭（臺北市○○○
路○段○○○○○巷○號）提出上訴狀。（須按他造當事人之人數附繕
本）。如委任律師提起上訴者，應一併繳納上訴審裁判費。
中　　華　　民　　國　　111 　年　　12　　月　　14　　日
  　　　　　　　　　　　　　　書  記  官  高秋芬
訴訟費用計算書：
項        目             金  額（新臺幣）        備  註
第一審裁判費　　           1,000元
合　　　　計　　     　    1,000元 

附錄：
一、民事訴訟法第四百三十六條之二十四第二項：
    對於小額程序之第一審裁判上訴或抗告，非以其違背法令為
    理由，不得為之。
二、民事訴訟法第四百三十六條之二十五：
    上訴狀內應記載上訴理由，表明下列各款事項：
    (一)原判決所違背之法令及其具體內容。
    (二)依訴訟資料可認為原判決有違背法令之具體事實。 
　　　　
附表：  
年次 折         舊         額  折  舊  後  餘  額   金  額   計    算    方    式 金  額 計  算  方  式   1 1,633 5,900×0.369×(9/12)=1,633 4,267 5,900-1,633=4,267 註：元以下四捨五入。